---
title: "Análise discriminante"
author: "Fernanda, Iasmim e Rafael"
date: "12/11/2021"
output: pdf_document
---

## Carregando Biblioteca

```{r}
library(htmltools)
library(klaR) #para análise discriminante
library(psych) #para o gráfico de dispersão
library(MASS) #para a análise discriminante
library(devtools)
library(ggord) 
```

## Obtendo dados

Íris é um banco de dados bem famoso, introduzido por Fisher em 1936 em seu artigo "The use of multiple measurements in taxonomic problems",por isso, chamado de Íris de Fisher. O conjunto de dados contém medidas em centímetros do comprimento e largura da sépala e pétala de três espécies da flor íris (setosa, versicolor e virginica).

Total de 150 observações e 5 variáveis contidas no conjunto de dados da íris. 4 variáveis são numéricas e 1 categórica as espécies (setosa, versicolor e virginica).

```{r}

iris <- data.frame(iris)
str ( iris )
```

## Gráfico de Dispersão (Scatter plot)

Primeiro, será criado um gráfico de dispersão para as primeiras quatro variáveis numéricas. A diferença entre os pontos dados é zero. Agora você pode ver no gráfico, diagrama de dispersão, histograma e valores de correlação.

*pairs.panels (painéis de pontos de Pierce)*

```{r}
pairs.panels(iris[1:4], 
             gap = 0, 
             bg = c("red", "green", "blue")[iris$Species], 
             pch = 21) 

```

## Boxplot

Para observar o comportamento das variáveis dentro de cada grupo. O grupo setosa se diferencia bastante dos outros grupos em relação as 4 variáveis, provavelmente seja ele que está separado no painel acima.

```{r}

par(mfrow = c(2, 2))

boxplot(Sepal.Length ~ Species, data = iris, col = "pink")
boxplot(Sepal.Width ~ Species, data = iris, col = "pink")
boxplot(Petal.Length ~ Species, data = iris, col = "pink")
boxplot(Petal.Width  ~ Species, data = iris, col = "pink")

```

## Partição de dados

Vamos criar um conjunto de dados de treinamento e um conjunto de dados de teste para fins de previsão e teste. 60% do conjunto de dados usado para fins de treinamento e 40 % usado para fins de teste.

```{r}
set.seed(555) 
ind <- sample(2, nrow(iris), 
              replace = TRUE, 
              prob = c(0.6, 0.4)) 
training <- iris[ind==1,] 
testing <- iris[ind==2,]
```

## Análise discriminante linear

Com base no conjunto de dados de treinamento, 38% pertence ao grupo setosa, 31% pertence a grupos versicolor e 30% pertence ao grupo virginica. A primeira função discriminante é uma combinação linear das quatro variáveis. As separações percentuais alcançadas pela primeira função discriminante são 99,37% e a segunda é 0,63%.

```{r}
linear <- lda(Species~., training)
linear

attributes(linear)

linear2 <- lda(Species~., testing)
linear2


```

## Histograma

Esses histogramas são baseados em LD1. É claramente evidente que não há sobreposições entre a primeira e a segunda e a primeira e a terceira espécies. Mas alguma sobreposição observada entre a segunda e a terceira espécie. Os histogramas baseados em LD2 mostrando sobreposição completa.

```{r}
p <- predict(linear, training)
ldahist(data = p$x[,1], g = training$Species)

ldahist(data = p$x[,2], g = training$Species)
```

## Bi-plot

Biplot baseado em LD1 e LD2. Setosa separou muito claramente e alguma sobreposição observada entre Versicolor e virginica.

Com base nas setas, a largura e o comprimento da sépala explicaram mais para setosa, a largura da pétala e o comprimento da pétala explicaram mais para versicolor e virginica.

```{r}
ggord(linear, training$Species, ylim = c(-10, 10))
```

## Partition plot

Ele fornece a classificação de cada combinação no conjunto de dados de treinamento.

```{r}
partimat(Species~., data = training, method = "lda")

```

## Matriz de confusão e precisão - dados de treinamento

Vamos ver as classificações corretas e classificações erradas. No conjunto de dados de treinamento, a classificação correta total é 33 + 26 + 25 = 84. A precisão do modelo é de cerca de 0,9767442

```{r}
p1 <- predict(linear, training)$class
tab <- table(Predicted = p1, Actual = training$Species)
tab

sum(diag(tab))/sum(tab)
```

## Matriz de confusão e precisão - dados de teste

A precisão do modelo é de cerca de 0,984375

```{r}
p2 <- predict(linear, testing)$class 
tab1 <- table(Predicted = p2, Actual = testing$Species) 
tab1 
sum(diag(tab1))/sum(tab1)
```
