---
title: "Análise de Correspondência"
author: "**Laís Botelho e Mariana Neves**"
output:
  html_document: default
  pdf_document: default
---

<style>
body {
text-align: justify}
</style>

```{r setup, include=FALSE} 
# Monstrando apenas código e resultados
knitr::opts_chunk$set(echo=TRUE, message=FALSE, warning=FALSE)

```

####  **Definição:** 
Técnica exploratória para mapeamento perceptual baseada em categorias
de uma tabela de contingência (HAIR,2009).

**Análise de Correspondência no R**:

* No pacote FactoMineR:CA() 

* No pacote ca:ca()

* No pacote ade4:dudi.coa() 

* No pacote MASS:corresp() 

* No pacote ExPosition:epCA()

**Pacotes utilizados:** 

Utilizou-se o pacote **FactoMineR** para realizar as análises e o pacote **factoextra** para visualização em ggplot2.

```{r} 
#install.packages("factoextra")
#install.packages("FactoMineR")
#install.packages("gplots")
```


```{r} 
library(factoextra)
library(FactoMineR)
library(gplots)

```
**Banco utilizado**

```{r} 
data(housetasks)
str(housetasks)
```

####  **Tabela de contingência**
```{r} 
View(housetasks)
```

```{r} 
#Convertendo os dados do pacote em uma tabela 
dt <- as.table(as.matrix(housetasks))

```

**Gráfico balloonplot**

Neste gráfico, a célula contém um ponto cujo tamanho reflete a magnitude relativa do componente correspondente.

```{r} 
balloonplot(t(dt), main ="housetasks", xlab ="", ylab="",
            label = FALSE, show.margins = FALSE)

```


####  **1. Cálculo da análise de correspondência**
```{r} 
res.ca <- CA(housetasks, graph = FALSE)
res.ca 

```

####  **2. Significância estatística: Teste qui-quadrado**

É utilizado para avaliar se há uma dependência significativa entre as linhas e colunas.

Neste exemplo, o qui-quadrado de independência entre as duas variáveis foi igual a 1944,456 (p-valor = 0), tendo, portanto, associação significativa.

```{r }
summary(res.ca)
```


####  **3.Dimensões**
Segundo HAIR (2009), o número de dimensões a serem mantidas na solução se baseia em:

* Dimensões com inércia (autovalores) maiores que 0,2.
* Dimensões suficientes para atender os objetivos da pesquisa (geralmente duas ou três).

```{r }
eig.val <- get_eigenvalue(res.ca)
eig.val
```


A dimensão 1 explica a maior variação, seguida pela dimensão 2 e assim por diante.
A primeira dimensão representa 48.7% da variação.
Cerca de 88,6% da variação é explicada pelas duas primeiras dimensões. 

O número de dimensões pode ser visualizado através do Scree Plot.
Este gráfico ordena as dimensões da maior para o menor. 
O ponto em que gráfico mostra uma curva (o chamado "cotovelo") pode ser considerado como indicando uma dimensionalidade ideal.

```{r }
g1<- fviz_screeplot(res.ca, addlabels = TRUE, ylim = c(0, 50), 
               main = "Gráfico Eigenvalues",
               barfill = "Gray", barcolor = "Gray",linecolor = "Black",
               xlab = "Dimensões",
               ylab= "Percentual de variância explicada",
               ggtheme = theme_classic())
g1

```


Screeplot com valor médio de eigen em linha tracejada:

```{r }
g2<- g1+
 geom_hline(yintercept=33.33, linetype=2, color="red")
g2

```

**Interpretação:**

O gráfico demonstra que é possível utilizar apenas as dimensões 1 e 2 , pois a dimensão 3 explica apenas 11,4% da inércia total, abaixo do autovalor médio (33,33%). As dimensões 1 e 2 contribuem significativamente para a interpretação da natureza da associação entre as linhas e colunas, porque correspondem a cerca de 88,6% da variação.

####  **4.Avaliação da associação de colunas e linhas**
"CA cria um mapa perceptual usando a medida padronizada para estimar dimensões ortogonais
sobre as quais as categorias podem ser colocadas para explicar melhor a intensidade de associação representada pelas distâncias qui-quadrado" (HAIR,2009).


**Biplot**

* Biplot é uma exibição gráfica de linhas e colunas segundo dimensões. 

* A proximidade indica o nível de associação entre as categorias linha ou coluna (HAIR,2009).

* As linhas são representadas por pontos azuis e colunas por triângulos vermelhos.

**Biplot de variáveis de linha e coluna:**
```{r }
fviz_ca_biplot(res.ca, repel = TRUE)
```

**Interpretação:**

Este gráfico mostra que as tarefas domésticas como preparo do jantar, café da manhã e lavanderia são feitas com mais frequência pela esposa. Condução e reparos são feitos pelo marido.

**Obs:** Este é um tipo de gráfico **Biplot simétrico**. Ele representa os perfis de linha e coluna simultaneamente em um espaço comum.
Neste caso, apenas a distância entre os pontos de linha **OU** a distância entre os pontos da coluna podem ser realmente interpretadas.

##### **4.1 Linhas**

Extraindo os resultados apenas para as linhas:

```{r }
row <- get_ca_row(res.ca)
row
```
**Coordenadas de cada ponto de linha em cada dimensão (1, 2 e 3):**

```{r }
head(row$coord)
```

**Coordenadas de pontos de linha:**

* Linhas com perfil semelhante são agrupadas.
* Linhas negativamente correlacionadas são posicionadas em lados opostos do quadrante.

```{r }
fviz_ca_row(res.ca, repel = TRUE)
```


**Qualidade de representação das linhas:**

A soma do cos2 para linhas em todas as dimensões é igual a 1.
Para alguns dos itens da linha, mais de 2 dimensões são necessárias para representar perfeitamente os dados.

```{r }
head(row$cos2)
```
**Gráfico de variáveis de linha:**

```{r }
fviz_ca_row(res.ca, col.row = "cos2",
             gradient.cols = c("#00AFBB", "#E7B800", "#FC4E07"), 
             repel = TRUE)
```

**Contribuição de linhas (em %) para a definição das dimensões:**

* As variáveis de linha com maior valor, contribuem mais para a definição das dimensões.

* As linhas que mais contribuem para Dim.1 e Dim.2 são as mais importantes para explicar a variabilidade no conjunto de dados.

```{r }
head(row$contrib)
```
**Contribuições de linhas para a dimensão 1:**

```{r }
fviz_contrib (res.ca, escolha = "linha", eixos = 1, topo = 10)
```

**Contribuições de linhas para a dimensão 2:**

```{r }
fviz_contrib (res.ca, choice = "row", axes = 2, top = 10)
```

**Contribuição total para a dimensão 1 e 2:**

```{r }
fviz_contrib (res.ca, escolha = "linha", eixos = 1: 2, topo = 10)
```

Obs: A linha vermelha tracejada no gráfico acima indica o valor médio esperado, se as contribuições forem uniformes.

**Interpretação:**

Os itens da linha Reparos, Lavanderia, Refeição Principal e Condução são os mais importantes na definição da primeira dimensão.
Os itens da linha Feriados e reparos são os que mais contribuem para a dimensão 2.

**Os pontos de linha mais importantes (em relação à contribuições) podem ser destacados no gráfico de dispersão da seguinte forma:**

```{r }
fviz_ca_row(res.ca, col.row = "contrib",
             gradient.cols = c("#00AFBB", "#E7B800", "#FC4E07"), 
             repel = TRUE)
```

**Interpretação:**

As categorias de linha Reparo e Condução têm uma contribuição importante para o polo positivo da primeira dimensão, enquanto as categorias Lavanderia e Refeição principal têm grande contribuição para o polo negativo da primeira dimensão.

Isso significa que a dimensão 1 é definida principalmente pela oposição de Reparo e Condução (polo positivo), e Lavanderia e Refeição principal (polo negativo).


##### **4.2 Colunas**

```{r }
col <- get_ca_col(res.ca)
col
```


```{r }
fviz_ca_col(res.ca)
```


```{r }
fviz_ca_col(res.ca, col.col = "cos2", 
             gradient.cols = c("#00AFBB", "#E7B800", "#FC4E07"),
             repel = TRUE)
```

**cos2 por coluna**

O cos2 mede o grau de associação entre linhas/colunas e um eixo específico. Seu valor máximo é 1.

**Interpretação**

Apenas o item da coluna Alternando não é muito bem exibido nas duas primeiras dimensões. A posição deste item deve ser interpretada com cautela no espaço formado pelas dimensões 1 e 2.

```{r }
fviz_cos2(res.ca, choice = "col", axes = 1:2)
```

Para visualizar a contribuição das linhas para as duas primeiras dimensões:

```{r }
fviz_contrib(res.ca, choice = "col", axes = 1:2)
```
####  **Biplot**

**Biplot contribuição**

* Proposto por Michael Greenacre em 2013.
* Neste tipo de Biplot, os pontos que contribuem muito pouco para a solução, estão próximos ao centro do biplot e são relativamente sem importância para a interpretação.
* Quanto mais perto uma seta está (em termos de distância angular) para um eixo maior é a contribuição da categoria de linha nesse eixo em relação ao outro eixo. Se a seta estiver no meio do caminho entre os dois, sua categoria de linha contribui para os dois eixos na mesma medida.
* A posição dos pontos do perfil da coluna é inalterada em relação à do biplot convencional. No entanto, as distâncias dos pontos de linha da origem da parcela estão relacionadas às suas contribuições para o mapa fator bidimensional.

```{r }
fviz_ca_biplot(res.ca, map ="colgreen", arrow = c(TRUE, FALSE),
               repel = TRUE)
```

**Interpretação:**

Interpretando a contribuição das linhas para os eixos. 

Os reparos da categoria linha têm uma contribuição importante para o polo positivo da primeira dimensão, enquanto as categorias Lavanderia e Refeição principal têm grande contribuição para o polo negativo da primeira dimensão.

A dimensão 2 é definida principalmente pela categoria de linha Feriados.

A categoria de linha Driving contribui para os dois eixos na mesma medida.


**Descrição da dimensão**
```{r }
res.desc <- dimdesc(res.ca, axes = c(1,2))
```

Descrição da dimensão 1 por pontos da linha:
```{r }
head(res.desc[[1]]$row, 4)
```

Descrição da dimensão 1 por pontos de coluna:
```{r }
head(res.desc[[1]]$col, 4)
```

Descrição da dimensão 2 por pontos de linha:
```{r }
res.desc[[2]]$row
```

Descrição da dimensão 1 por pontos de coluna:
```{r }
res.desc[[2]]$col
```


Para identificar facilmente pontos de linha e coluna que são os mais associados às principais dimensões.
As variáveis linha/coluna são classificadas por suas coordenadas na saída.


#### **6. Outliers**
Não há aparentes outliers em nossos dados.
Se houver outliers nos dados, eles devem ser suprimidos ou tratados como pontos complementares ao re-executar a análise de correspondência.


#### **7. Referência**
HAIR, J. F, _et al_, Análise multivariada de dados – 6. ed. Porto Alegre : Bookman, 2009.

[Articles - Principal Component Methods in R: Practical Guide](http://sthda.com/english/articles/31-principal-component-methods-in-r-practical-guide/114-mca-multiple-corresponden)